【裁判字號】    93,重上,17
【裁判日期】    950621
【裁判案由】    給付價金
【裁判全文】
臺灣高等法院臺中分院民事判決  93年度重上字第17號
上  訴  人  法瑞科技股份有限公司
法定代理人  戊○○
訴訟代理人  陳淑真律師
            乙○○
            甲○○
            李家慶律師
            榆政律師
被上訴人    中華郵政股份有限公司
法定代理人  丁○○
訴訟代理人  丙○○
            楊盤江律師
上一人
複代理人    薛梁律師
上列當事人間請求給付價金事件，上訴人對於民國92年11月28日
臺灣臺中地方法院90年度重訴字第239號第一審判決提起上訴，
本院於95年6月7日言詞辯論終結，判決如下：
    主  文
原判決廢棄。
被上訴人應給付上訴人新台幣壹仟零捌拾捌萬捌仟捌佰捌拾捌元
，及自民國90年3月13日起，至清償日止，按年息百分之5計算之
利息。
第一、二審訴訟費用由被上訴人負擔。
本判決所命給付，於上訴人以新台幣參佰陸拾參萬元或等額之台
北富邦銀行股份有限公司松南分行可轉讓定期存單供擔保後，得
假執行；但被上訴人如於假執行程序實施前以新台幣壹仟零捌拾
捌萬捌仟捌佰捌拾捌元預供擔保，得免為假執行。
    事實及理由
一、被上訴人原為台灣中區郵政管理局，依民國71年7月10日發
    布之中華郵政股份有限公司設置條例規定改制為中華郵政股
    份有限公司，概括承受原台灣中區郵政管理局之各項業務，
    嗣法定代理人亦變更為丁○○，業據被上訴人提出上開設置
    條例及公司變更登記事項卡、交通部函等件為憑，被上訴人
    具狀聲明承受訴訟，核無不合，應予准許，先予敘明。
二、上訴人起訴主張：上訴人於88年1月間就被上訴人欲購買「
    中英文高速列印設備」（下稱系爭機器）乙案依法得標，且
    於同年月14日與被上訴人簽立「訂購合約」，上訴人於簽約
    後業已依約履行，乃依合約有關「付款辦法」之約定，參酌
    招標規格說明書第7條之規定，請求被上訴人支付價金新台
    幣（下同）1088萬8千8百88元，上訴人曾就第一期款依法核
    報稅捐，並將發票交付予被上訴人，被上訴人業已收受，惟
    竟拒不付款，上訴人乃於88年7月12日再函催告被上訴人給
    付，且於同年7月23日去函限其於文到7日內付款，而被上訴
    人業於同年月26日收受，惟其均不置理，茲因上訴人已依約
    輔導被上訴人上線，且時間已超過3個月，爰依兩造之契約
    關係請求被上訴人給付價金，訴之聲明：(一)被上訴人應給付
    上訴人1088萬8千888元整及自本訴狀繕本送達被上訴人翌日
    起至清償日止，按年息百分之5計算之利息。(二)願供擔保請
    准宣告假執行。
三、被上訴人則以：本件系爭機器有諸多瑕疵，驗收並未合格，
    依兩造合約，被上訴人無付款之義務；且被上訴人請求上訴
    人改善均無效，被上訴人前於88年7月15日行函催告上訴人
    於88年7月31日前改善並辦理驗收，逾期則予解約並沒收履
    約保證金，惟上訴人並未改善，被上訴人業已於88年8月9日
    行函解除本件訂購合約，系爭契約既經解除，上訴人請求被
    上訴人給付價金，顯無理由等語置辯，答辯之聲明：(一)上訴
    人之訴及假執行之聲請均駁回；(二)如受不利益之判決，願供
    擔保請准宣告免為假執行。
四、原審經審酌兩造提出之攻擊防禦方法後，判決駁回上訴人之
    訴及假執行之聲請。上訴人對原審判決不服提起上訴，於本
    院聲明：(一)第一審判決及駁回上訴人假執行聲請之宣告均廢
    棄；(二)就前項廢棄部分，被上訴人應給付上訴人1088萬8千8
    百88元暨自第一審民事起訴狀繕本送達被上訴人之翌日起至
    清償日止，依年息百分之5計算之遲延利息；(三)第一、二審
    之訴訟費用均由被上訴人負擔；(四)就第二項聲明部分，上訴
    人願供現金或等額之台北富邦銀行股份有限公司松南分行可
    轉讓定期存單供擔保後，請准宣告假執行。被上訴人於本院
    答辯之聲明：(一)駁回上訴；(二)如受不利判決願供擔保宣告免
    為假執行。
五、兩造不爭執之事實：
    被上訴人於88年間，為辦理電腦列印封裝服務需要，公開
      招標購買「中英文高速列印設備」。於88年1月13日開標
      結果，由上訴人以總價1088萬8千8百88元得標。雙方於88
      年1月14日簽訂訂購合約，約定付款辦法、驗收、解約辦
      法依招標規格書之規定，有訂購合約、招標規格說明書影
      本各一份在卷可稽（見本院卷(一)第134頁以下）。
    兩造於88年3月16日辦理驗收，驗收紀錄記載：「‧‧‧
      （三）驗收經過１、設備、品名、數量對照、實數與合約
      書相符。２、硬體設備功能檢驗：機器噪音76分貝，列印
      速度九分鐘1510英尺，並逐項檢驗各機器功能，符合招標
      規格說明書要求。３、規格書印表機，可以接受財稅碼‧
      ‧‧BIG5碼等各碼對應在印表機列印之向量字型檔，因本
      局現有資料有部分碼缺少，無法測試。４、摺紙堆疊機兩
      套，本系統安裝一套，已安裝完妥。另一套須配接在另一
      家百通公司的列印設備，牽涉兩家公司權利義務，尚未連
      接，無法連接。５、印表伺服器EUC碼、財稅碼、電信碼
      因無資料可測，無法驗收。（四）驗收結果：１、中文內
      碼問題，廠商於接到本局通知起三天內處理完畢，機器能
      夠正常運作，否則依約罰款（每逾一小時除扣罰保固保證
      金千分之五）。２、摺紙堆疊機，由嚴秘書協調法瑞、百
      通公司共同處理連結使用問題，於88年4月1日完工。３、
      上述問題完成後由使用單位確認才算驗收合格」，有驗收
      紀錄影本一份在卷可稽（見原審卷(一)第20頁）。
    被上訴人於88年5月21日以該局00000000─002號函文通知
      上訴人於88年5月31日上午9時重新辦理中英文高速列印設
      備驗收，有該函文影本一份在卷可稽（見原審卷(一)第64頁
      ）。
    上訴人於88年7月12日再函催告被上訴人付款，且於同年7
      月23日限其於文到7日內付款，而被上訴人業於同年月26
      日收受，有上訴人函及宏鑑法律事務所函均影本各一件在
      卷可稽（見原審卷(一)第29頁以下）。
    被上訴人於88年7月15日以該局00000000─011號函催告上
      訴人於88年7月31日前改善並辦理「中英文高速列印設備
      」驗收合格，逾期將解約並沒收履約保證金，有該函文影
      本一份在卷可稽（見原審卷(一)第82頁）。
    被上訴人以上訴人出售之系爭機器不符招標規格說明書之
      需求，且未能於88年7月31日前改善辦理驗收合格為由，
      於88年8月9日以00000000─013號函知上訴人解除契約，
      並經上訴人收受，有該函文及掛號回執影本一份在卷可參
      （見原審卷(一)第83頁）。
六、本件被上訴人拒絕給付價金，係以系爭機器存有瑕疵，不符
    合300DPI列印品質，驗收不合格等由。詳言之，即未於合約
    所訂期間辦理交貨驗收完成，依招標規格說明書七、付款方
    式之規定，被上訴人並無付款之義務，且依投標須知規定，
    上訴人逾期交貨，又系爭機器有諸多瑕疵，不符合300DPI
    列印品質等要求，上訴人未補正，依民法第359條之規定解
    除契約，系爭契約既經解除，上訴人請求被上訴人給付價金
    即無理由等語置辯。上訴人則主張系爭機器業已由被上訴人
    辦理驗收交貨完成，系爭機器確符合300DPI列印品質，被上
    訴人拒絕付款，並無理由等語。是本件應審究者，乃系爭機
    器是否符合300DPI列印品質之要求？兩造是否業已辦理交貨
    驗收完成？被上訴人解除契約，有無理由？
七、法院之判斷：
（一）被上訴人主張上訴人交付之系爭機器於88年3月16日辦理
      驗收時，因無法測試，驗收紀錄載明諸多問題，驗收未合
      格，此項爭點上訴人於原審業已捨棄，依民事訴訟法第
      270條之1第3項規定不得再主張云云。惟查系爭機器是否
      經驗收合格，兩造本有爭執，此觀被上訴人於92年5月22
      日提出爭點整理狀第四點列出系爭機器是否已驗收合格為
      兩造爭執之事項之一（見原審卷(三)第53頁），及上訴人於
      92年10月24日提出之書狀載明：爭議事項(一)硬體設備（含
      解析度300、捲筒式進紙設備、報表自動折紙堆疊機經被
      上訴人驗收合格˙˙˙）等語即明（見原審卷(三)第242頁
      以下），自不能謂上訴人就是否驗收合格乙節業於原審捨
      棄而不得主張，先予敘明。
（二）系爭機器是否符合300DPI之列印品質：
   １、依被上訴人購買系爭「中英文高速列印設備」所印之購
       置中英文高速列印設備招標規格說明書所載：「肆、軟
       硬體設備規格˙˙˙1.列印技術：雷射、LED PLUS技術
       。2.列印速度：每分鐘160英尺（含）以上。3.解析度：
       300DPI（含）以上。˙˙˙」，此有兩造不爭之招標規
       格說明書、訂購合約書附卷可稽（見本院卷(一)第134頁以
       下）。是兩造就系爭機器有否符合300DPI為爭執點，自
       有送請鑑定機關鑑定之必要。本件經送交鑑定機關國立
       中山大學（下稱中山大學）進行鑑定，就系爭印表機解
       析度是否符合300DPI之列印品質，亦即垂直與水平解析
       度是否均具300DPI為鑑定？經中山大學完成鑑定，依鑑
       定報告稱「符合300DPI列印品質。」，此有中山大學印
       表機鑑定報告在卷可稽（見鑑定報告書第36頁第6列說明
       ），該鑑定報告所持之理由為：(1)列印品質依美國國家
       標準協會公佈的X3.000-0000條碼檢測標準，只要條碼品
       質等級為A-D的，都算符合，只有等級為F才算不符合，
       本鑑定報告使用「示波器」對四組條碼（108個條碼）所
       量得的品質等級分別為B、B、C、C。(2)根據「條碼印表
       機規格」及「條碼印製軟體功能」，這兩項文件檢驗的
       結果，也確認系爭印表機有「300 DPI」列印功能。(3)根
       據「條碼密度」及「條碼可讀性」的分析，可讀性等級
       為分別為D、C、CC、D、C。被上訴人自始爭執系爭機器
       僅有240DPI解析度之列印品質，自有未合。
   ２、再參以上訴人經由台灣代理之IBM公司向美國IBM公司進
       口系爭機器（InfoPrint 4000 Printer）之進口報單證
       明為原裝進口，及本院向台灣國際商業機器股份有限公
       司（下稱台灣國際商業機器公司，即台灣代理之IBM公司
       ）函查，經該公司檢送系爭機器相關技術文件說明，亦
       得以印證系爭機器解析度為300DPI無誤，此有自美國IBM
       NORLD 公司（IBM NORLD TRADE C/D IBM CO.）購入之進
       口報單證明（見本院卷(一)第280至第283頁）及台灣國際
       商業機器公司94年6月10日94業字第080號函一件在卷可
       稽（見本院卷(一)第342頁以下、卷(二)第5頁至第7頁），該
       函檢附之技術文件說明解析度可轉換鏡片（Resolution
       Switching Lens）使用情形，當轉換解析度的鏡片不放
       下置於光束通道，則印表頭（printhead）就是以解析度
       300DPI列印無訛，足見系爭印表機設備確實符合300DPI
       之列印品質。是被上訴人抗辯稱上訴人以240DPI列印品
       質冒充300DP I列印品質之機器交貨，即系爭機器係以「
       240D PI」機型增強切換，無法達到「300DPI」解析度，
       不符招標規格之需求云云，即無可採。
（三）系爭機器是否已辦理交貨驗收完畢：
    (1)本件被上訴人購置「中英文高速列印設備」招標規格說明
      書壹、說明三明定：本招標規格說明書係為本案採購合約
      之一部分，作為交貨驗收之依據。兩造簽訂之訂購合約並
      載明交貨及解約辦法均詳招標規格書。又依招標規格說明
      書第參、招標須知中第六、軟硬體交貨安裝期限明定：「
      （一）交貨定義：得標廠商應於合約生效日起45天內，將
      軟硬體設備按指定地點安裝調整及測試使用ＡＦＰ／ＩＰ
      ＤＳ列印財稅碼、電信碼123版、ＥＵＣ碼、主機碼、Ｂ
      ＩＧ5碼等文件完妥，並經本局辦理驗收合格，謂之交貨
      。（二）如逾期交貨，每逾期乙天，應按上列四、（一）
      、１項軟體設備金額扣千分之四罰款，由本局逕自履約保
      證金中扣除。若乙方超過三十天尚未能交貨裝妥，甲方得
      解除合約，並沒收履約保證金」。第七、付款方式規定：
      「（一）軟硬體設備金額之付款方式：１、軟硬體正式驗
      收合格並提出相關原製造廠之出廠證明、海關進口文件及
      保固保證書、應用軟體及軟體原始程式碼、操作手冊等交
      付後，支付八成款。２、輔導上線使用3個月，無中文列
      印問題時付清尾款。（二）三年設備保養、維修零組件及
      耗材費用之付款方式１、承包廠商保證自交貨驗收之日起
      三年內依下列方式計算支付２、按每月實際列印用數量（
      英尺）以每千英尺為計算單位，按月由承包商填列計價單
      及檢同收據向本局請款（不滿一元捨棄），如有罰款應先
      行扣除後支付，不足部份合併於下個月扣除。」，是依兩
      造之約定，被上訴人給付價款之義務，係以經驗收合格為
      其履行條件，亦即，上訴人應於被上訴人辦理驗收合格之
      條件成就後，始得請求被上訴人給付價款。
    (2)本件兩造於88年3月16日會同驗收系爭機器，此有兩造不
      爭執之台灣中區郵政管理局購物料驗收紀錄影本一件附卷
      可稽（見原審卷(一)第20頁），雖該日之驗收紀錄記載：「
      ‧‧‧３規格書印表機，可以接受財稅碼．．．BIG5碼等
      各碼對應在印表機列印之向量字型檔，因本局現有資料有
      部分碼缺少，無法測試。４、摺紙堆疊機兩套，本系統安
      裝一套，已安裝完妥。另一套須配接在另一家百通公司的
      列印設備，牽涉兩家公司權利義務，尚未連接，無法連接
      。５、印表伺服器EUC碼、財稅碼、電信碼因無資料可測
      ，無法驗收。（四）驗收結果：１、中文內碼問題，廠商
      於接到本局通知起三天內處理完畢，機器能夠正常運作，
      否則依約罰款（每逾一小時除扣罰保固保證金千分之五）
      。２、摺紙堆疊機，由嚴秘書協調法瑞、百通公司共同處
      理連結使用問題，於八十八年四月一日完工。３、上述問
      題完成後由使用單位確認才算驗收合格」等語，依其所載
      文義，當日並未辦理驗收完成，若干問題須待解決後由使
      用單位確認才算驗收合格，易言之，當日曾踐行驗收程序
      ，然驗收結果是否合格為不確定數。惟參以被上訴人台灣
      郵政管理局經辦人陳明忠於88年4月1日所簽88年3月16日
      驗收結果之驗收單，載明：「１、有關中文內碼問題，因
      前端電腦設備為另一廠商百通公司所有，系統不同，本案
      廠商對於後端內碼轉換問題，同意負完全責任處理，於接
      到通知起三天內處理完畢，否則依合約規定罰款。２、摺
      紙堆疊機與百通公司列印設備連結，已由嚴秘書協調兩家
      公司處理完成。３、本案軟、硬體設備驗收合格。」等語
      ，反稱本案軟、硬體設備驗收合格，而與前述驗收紀錄所
      載不確定數結果，顯有不合，此有台灣郵政管理局驗收單
      影本一件在卷可參（見本院卷(二)第30頁）。依前述88年3
      月16日驗收紀錄所載：本局（指被上訴人）現有資料有部
      分碼缺少，無法測試等語，顯非可歸責於上訴人無法配合
      驗收，而係因被上訴人現有資料欠缺部分條碼而無法進行
      測試，質之被上訴人究應由何人提出該欠缺之資料始可測
      試，答稱應由上訴人提供資料才有辦法測試（見本院卷(二)
      第258頁背面第5列），惟系爭機器功能有無符合規格及使
      用者何種要求標準，理應由使用者設定各種不同情況、條
      件並出具各種條碼資料進行測試，而非要求出賣人提出，
      倘由上訴人提出，則與驗收紀錄記載係「被上訴人（本局
      ）現有資料有部分碼缺少無法測試」之文義不符，參酌上
      訴人嗣後上線輔導及教育訓練等履約行為（詳見後述），
      據此可認知本件已有驗收合格。按買受人應按物之性質，
      依通常程序從速檢查其所受領之物。如發見有應由出賣人
      負擔保責任之瑕疵時，應即通知出賣人。買受人怠於為前
      項之通知者，除依通常之檢查不能發見之瑕疵外，視為承
      認其所受領之物。不能即知之瑕疵，至日後發見者，應即
      通知出賣人，怠於為通知者，視為承認其所受領之物，民
      法第356條定有明文，此為買受人之檢查通知義務。本件
      自88年3月16日驗收後，驗收紀錄未明確記載合格或不合
      格，須經使用單位確認，上訴人雖於88年5月21日發函重
      新辦理複驗，但亦無該日之驗收紀錄，已有未合，且前述
      88 年3月16日驗收無法達成結果，推究其因，係被上訴人
      所有資料部分碼缺少，無法進行測試，顯可歸責於被上訴
      人之事由而無法測試，而系爭機器解析度列印品質送鑑定
      後確符合300DPI無訛，並與招標規格相符，有如前述，再
      者被上訴人承辦人簽呈之驗收單載明「本案軟、硬體設備
      驗收合格」等情（見本院卷(二)第30頁），及同一型號之機
      器在南區郵局已辦理驗收合格並為該單位使用，有驗收紀
      錄、切結書均影本附卷可稽（見原審卷(三)第221頁以下）
      ，爰審酌上情，上訴人主張系爭機器之驗收經過中，其設
      備、品名、數量對照、實際與合約書相符，業已辦理驗收
      合格等語，非不可採。
    (3)上訴人除交付系爭機器外，另亦已依兩造所簽訂合約之附
      件招標規格說明書第參、投標須知第六、軟硬體交貨安裝
      期限之規定、投標須知第七、付款方式規定、及投標須知
      第十一、上線輔導及教育訓練等規定進行提出原廠證明、
      保固書、操作手冊並輔導上線等履約行為，此為兩造不爭
      執之事實。且上開驗收紀錄稱須經使用單位確認乙節存有
      未定數，難認符合正常驗收程序，倘未完成驗收程序，則
      兩造豈會進行驗收完成後之履約行為，據此可知本件確有
      驗收合格。前述投標須知第七、付款方式規定：「軟硬體
      設備金額之付款方式：1.軟硬體正式驗收合格並提出相關
      原製造廠之出廠證明、海關進口文件及保固保證書、應用
      軟體及軟體原始程式碼、操作手冊等交付後，支付八成款
      。2.輔導上線使用三個月，無中文列印問題時付清尾款。
      三年設備保養、維修零組件及耗材費用之付款方式1.承包
      廠商保證自交貨驗收之日起三年內依下列方式計算支付2.
      按每月實際列印用數量（英尺）以每千英尺為計算單位，
      按月由承包商填列計價單及檢同收據向本局請款（不滿一
      元捨棄），如有罰款應先行扣除後支付，不足部份合併於
      下個月扣除」。前述投標須知第十一、上線輔導及教育訓
      練規定：「3.軟硬體設備安裝驗收後現場上線輔導作業訓
      練十五個工作天（可分開辦理）」等規定，故由上述約定
      可知，上訴人交付之系爭機器軟硬體設備業經被上訴人驗
      收合格，始有後續之履約行為。上訴人業依合約規定進行
      提出原廠證明、保固書、操作手冊並輔導上線等履約行為
      ，且經中山大學鑑定結果系爭機器符合300DPI解析度之招
      標規格需求，即可推知本件確有驗收合格之事實。
    (4)依前述卷附兩造均不爭執之88年3月16日驗收紀錄記載：
      「四、驗收結果：1.中文內碼問題，廠商於接到本局通知
      起三天內處理完畢，機器能夠正常運作，否則依約罰款（
      每逾一小時除扣罰保固保證金千分之五）。2.摺紙堆疊機
      ，由嚴秘書協調法瑞、百通公司共同處理連結使用問題，
      於88年4月1日完工。3.上述問題完成後由使用單位確認才
      算驗收合格」等語。由前述驗收記錄內容可知，被上訴人
      當日確已辦理驗收完成，驗收結果除中文內碼問題及摺紙
      堆疊機連結問題，係屬於微小之瑕疵外，別無任何保留意
      見，且認前述問題完成並經使用單位確認即屬驗收合格。
      況查，被上訴人於原審中已自認上訴人已完成摺紙堆疊機
      連結使用，且中文內碼問題亦業經上訴人處理完畢，此有
      百通公司88年4月1日百字第88007號函、客戶服務維修紀
      錄均影本各一件附卷可稽（見原審卷(一)第20頁以下），亦
      得由被上訴人從未主張上訴人有任何經通知三日內未處理
      完畢而要求依約扣罰保固保證金之情事可得證明。故系爭
      機器依照前述驗收記錄內容，顯然已屬驗收合格。
    (5)再者，上訴人已依約將原廠證明、保固書等資料交被上訴
      人供應科陳明忠先生收受，其中上訴人於88年4月1日出具
      予被上訴人之保固書，即載明：「本公司承攬貴局案名：
      購置中英文高速列印設備，依約自驗收合格日八十八年四
      月一日起保固三年至九十一年三月三十一日止」等語，而
      被上訴人之承辦人員陳明忠既為被上訴人受僱人，該份保
      固書向其送達自亦代表對被上訴人發生效力，且迄未見被
      上訴人對於上開保固資料及內容提出質疑或反對，反而逕
      予收受，足見兩造當時對於驗收完成已無爭議。
    (6)又被上訴人已通知上訴人派員協助輔導上線，而上訴人至
      被上訴人處輔導上線時，客戶服務記錄表服務類別載為「
      保固期間」，亦由被上訴人主要承辦人嚴燕青簽名。另上
      訴人於88年3月19日已依約開立發票送請被上訴人支付第
      一期款含稅金額8,711,110元，並依法核報稅捐，且被上
      訴人已收請款發票受無誤，亦未向上訴人為任何反對驗收
      程序已完成之意思表示。被上訴人確已使用系爭機器為客
      戶進行大量印製使用，使用量竟高達62萬餘英呎，此有設
      備紀錄影本一件附卷可稽（見原審卷(一)第27頁），均足證
      驗收完畢始有此後續之履約行為。
    (7)綜上事實，均可佐證系爭「中英文高速列印設備」設備確
      已由被上訴人實質上驗收合格，其始會接受保固書等資料
      ，並要求上訴人協助輔導上線，進而使用進行大量印製作
      業。
（四）系爭機器雖有瑕疵，被上訴人解除契約是否顯失公平：
    (1)本件經過鑑定機關中山大學出具書面鑑定報告認為先前工
      業技術研究院光電工業研究所（下稱工研院）及行政院公
      共工程委員會（下稱工程會）所為之鑑定方式有些欠缺專
      業合理性，只考慮「條碼可否讀取」，忽略「條碼應用流
      程」所涉及的相關影響因素，故足以推翻上揭二份報告之
      結果（詳見該鑑定報告第36頁以下）。則在無據具體證據
      得證明系爭機器有任何重大瑕疵或欠缺通常效用品質之情
      況下，佐以本件系爭機器已辦理驗收之事實，被上訴人解
      除契約顯非適法。
    (2)退步言，縱認系爭機器或有部分無法判讀等瑕疵，但其瑕
      疵微小，亦未至無法發揮其通常之效用及達到解約之程度
      ，被上訴人亦僅得採取減價驗收之手段，此亦為工程會所
      為之條解建議：「本案申請人（即上訴人）交付他造當事
      人（即被上訴人）之設備，其中『中英文高速印表機』部
      分是否符合招標規格說明書之規定，經雙方共同實施檢測
      結果，雖發生部分讀取失敗及部分字型無法列印等情形，
      惟大致均能符合契約預定之效用，茲按政府採購法第72條
      第二項：『驗收結果與規定不符，而不妨礙安全及使用需
      求，亦無減少通常效用或契約預定效用，經機關檢討不必
      拆除或拆換確有困難者，得於必要時減價收受。．．』之
      精神，本案他造當事人如逕予解除契約，似有失公平，然
      申請人上列設備既非完全無瑕疵，爰建議他造當事人扣除
      該設備總價新台幣七百八十萬元之二成後收受」等語（見
      本院卷(一)第225頁，即上訴人93年12月24日民事聲請狀之
      附件二）。工程會亦認本件系爭機器或有部分瑕疵，惟仍
      不至解除契約之程度。是被上訴人主張解除契約，拒付價
      金，顯失公平。
    (3)綜上，足見本件並無證據得證明系爭機器不符規格，或因
      系爭機器硬體具有重大瑕疵而不符通常之效用，亦即被上
      訴人並無理由得解除合約，則伊之解除合約既屬不法，自
      不生解約之效力，被上訴人仍有給付價金之義務。
（五）被上訴人雖稱前述中山大學鑑定結果不可採，即本件不得
      用系爭機器以外之同型號即南區郵局之列印機器列印條碼
      樣本送鑑定，而應修復系爭機器，以系爭機器列印條碼樣
      本送鑑定云云。惟查以同型號即南區郵局之列印機器列印
      條碼樣本送鑑定仍為可行，所持理由依中山大學補充鑑定
      意見如下：鑑定報告以「條碼品質評估的理論」及「條碼
      的應用流程」為基礎，已經考慮到系爭印表機同一型號之
      硬體面及軟體面因素，且在「同一型號印表機其規格功能
      必然相同」之原理下，當然不須系爭機器本身列印出來之
      條碼樣本，就可推論系爭印表機符合300DPI列印品質。再
      依商場上資訊設備「招標規格書」之習慣，通常只載明所
      採購之「廠牌規格功能」，例如，「具有那些功能」之「
      同一型號」之IBM高速雷射印表機。因此只要是「同一型
      號」，就可符合「招標規格書」的要求。不太可能在「招
      標規格書」上直接「指定」「同一型號的那一部印表機」
      ，萬一所「指定」的那一部印表機有瑕疵，又不能用「同
      一型號」取代，那就太不符合常理。基於前述二理由，該
      鑑定報告認不須系爭機器本身列印出來的條碼樣本，就可
      推論系爭印表機符合300DPI列印品質等語，應為可採，此
      有中山大學95年5月17日中術字第0950001637號補充鑑定
      函在卷可稽（見本院卷(二)第212頁以下），況系爭機器目
      前已嚴重損壞，此有現場照片附卷可證（見本院卷(一)第
      220頁以下），並經本院93年12月6日履勘現場，攝有現場
      照片附卷可稽（見本院卷(一)220頁以下、第182頁以下），
      倘進行修復此套高科技設備之系爭機器，按其損壞狀況將
      耗時並花費不貲，而系爭機器置於被上訴人實力支配下，
      竟遭不明人士破壞，雖不能證明係何人所為（見本院卷(二)
      第99頁檢察官不起訴處分書），然被上訴人保管系爭機器
      不當，自有可歸責之事由，本院審酌上情，採用南區郵局
      同一型號之機器所列印條碼樣本作參考送鑑定，為不得已
      情況，且依中山大學鑑定所析述之理由及補充意見函認為
      可行，此項鑑定於法自屬有據。
（六）被上訴人另抗辯稱系爭機器所列印之部分條碼無法掃描判
      讀，足認系爭機器存有重大瑕疵，已達不符合通常使用之
      功能云云。惟查：
    (1)中山大學鑑定報告就工研院之檢測報告、工程會提供之檢
      測紀錄等資料，中華郵政股份有限公司之原始碼等資料，
      過去掃描成功與失敗者項目能再重新掃描及說明失敗因素
      疑點，明確於報告中回覆，由於條碼掃描「失敗的因素很
      多，找出其影響因素，自然可提高掃瞄的成功比率。」申
      言之，鑑定機關於其理由中敘明，本件其交付工研院之檢
      測報告僅考慮到「條碼可否讀取」之結果，卻忽略了「條
      碼應用流程」所涉及的相關影響因素，包括「硬體」、「
      軟體」、「使用環境」及「人為因素」等多重因素。故鑑
      定機關認為工研院在完成前揭報告時之結論與建議中始會
      推論：「可能肇因於解譯器根據條碼排版作業軟體轉換後
      的資料，在計算列印輸出的實際位置與寬度時發生錯誤」
      云云，亦即鑑定機關指出工研院之推論不臻完整，因為上
      述之「硬體」、「軟體」、「使用環境」及「人為因素」
      等中間任何一項因素都可能讓系爭印表機所印出之條碼，
      成為無法解讀的（見鑑定報告第36頁以下）。
    (2)鑑定機關在條碼應用流程指出第一步驟「條碼印製軟體」
      包含設定條碼產生參數，包括字型、座標位置、條碼類別
      、高度、寬度、線條模組寬、線條模組倍率、檢查碼˙˙
      ˙等，產生列印檔送條碼印表機準備列印等工作; 其在「
      條碼印製軟體功能的結果分析」亦說明「根據學術界及業
      界之一般常識，為讓所印製的條碼，有最高的「條碼可讀
      性」，在印製條碼之前，必需檢視使用環境，依照使用手
      冊先將程式指令的各項參數加以調整，即是多次調整也必
      要的。因本鑑定報告根據前述使用手冊的兩項資料分析，
      確認系爭印表機所使用的條碼印製軟體「有印製條碼的程
      式指令語法」。
    (3)承前，鑑定機關進一步申言，理論與實務都證明一個品質
      不良的條碼 (不管是高解析度印表機或低解析度印表機所
      印)，經過軟體的調整、使用環境及人為因素的改善，不
      能解讀的條碼都變成可解讀。換言之，鑑定機關明確地指
      出本件發生條碼無法掃描之徵結在於「軟體」調校而非「
      硬體」瑕疵，核與證人張英智於原審證稱：「本件條碼不
      能判讀和條碼參數之間也有影響…」等語相符（見原審卷
      (三)第6行）。
    (4)鑑定機關另針對工程會製作之檢測紀錄指出，該份報告之
      出發點與工研院之報告相同，均僅考慮到「條碼可否讀取
      」之結果。亦即採取之判讀方式係以「掃描10次，成功讀
      取幾次」之百分之比觀念，用以判定「條碼可否讀取」，
      但鑑定機關指稱此非為完全正確之觀念，因為正確觀念是
      10次的掃描光必需讀在該條碼的10個不同水平線上。換言
      之，無論是工研院或工程會所為之鑑定方式，均欠缺具體
      及合理之理論基礎。
    (5)末查，鑑定機關認為本鑑定報告所建立「條碼品質評估的
      理論」，由條碼的產生端到條碼的讀取端，不斷地去檢測
      硬體、軟體、使用環境、人為因素等影響因素，才能提高
      條碼讀取的成功比率，因為不是只有一個因素，決定條碼
      描的成功與失敗。是被上訴人認系爭機器有重大瑕疵，前
      揭鑑定報告不正確云云，即無可採。
八、綜上所述，上訴人主張被上訴人解除買賣契約為不合法，依
    據兩造之契約關係，被上訴人應給付價金為可採；被上訴人
    抗辯系爭機器有重大瑕疵，其業已解除契約後自得拒絕給付
    價金為無可取。從而，上訴人本於買賣契約之法律關係，請
    求被上訴人給付價款1088萬8千8百88元及自訴狀繕本送達翌
    日即90年3月13日起至清償日止，按年息百分之5計算之利息
    ，及以供擔保為條件之假執行宣告，為有理由，應予准許。
    原審為上訴人敗訴之判決，尚有未洽。上訴意旨指摘原判決
    不當，求予廢棄改判，為有理由。爰由本院予以廢棄改判，
    如主文第二、三、四項所示。
九、因事證已臻明確，兩造其餘主張及所提證據，與本院上開論
    斷無涉或無違，茲不予贅述。
十、據上論結，本件上訴為有理由，依民事訴訟法第450條、第
    78條、第463條、第390條第2項、第392條，判決如主文。
中    華    民    國    95    年    6     月    21    日
                     民事第六庭審判長法  官   林陳松
                                     法  官   鄭金龍
                                     法  官   王重吉
以上正本係照原本作成。
如對本判決上訴，須於收受判決送達後20日內向本院提出上訴書
狀，其未表明上訴理由者，應於提出上訴後20日內向本院提出上
訴理由書（須按他造人數附具繕本）。
上訴時應提出委任律師為訴訟代理人之委任狀。具有民事訴訟法
第466條之1第1項但書或第2項之情形為訴訟代理人者，另應附具
律師及格證書及釋明委任人與受任人有該條項所定關係之釋明文
書影本。
                                    書記官   紀美鈺
中    華    民    國    95    年    6     月    22    日
                                                      Ｂ


司法院資訊處製作；財團法人民間司法改革基金會備份。
